臺灣臺北地方法院交通事件裁定　　　　 96年度交聲字第208號
原處分機關　臺北市交通事件裁決所
異　議　人　乙○○
即受處分人
上列異議人即受處分人因違反道路交通管理處罰條例案件，對於
臺北市交通事件裁決所民國96年2月5日所為之處分（原處分案號
：北市裁二字第裁22-U00000000號），聲明異議，本院裁定如下
：
    主  文
原處分撤銷。
乙○○不罰。
    理　由
一、本件異議人即受處分人乙○○於民國95年11月1日20時5分駕
    駛車牌號碼8460-GG號自用租賃小客車在中正機場航廈塔台
    路違規停車，嗣經警員丙○○前往盤查後調閱資料發現，受
    處分人其駕照業遭記點吊扣1個月，當日係屬依法禁止駕駛
    期間，因認受處分人係於駕照吊扣期間違規駕駛而製單舉發
    ，並由原處分機關於96年2月5日依道路交通管理處罰條例第
    21條第1項第5款、第4項規定，裁處受處分人罰鍰9千元，並
    吊銷駕駛執照，1年內禁考。
二、異議意旨略以：受處分人和父親曾境逢平日工作係以接送客
    人到中正機場為生，因為受處分人駕照經台北市交通事件裁
    決所記點吊扣1個月（自95.10.24日起至95.11.23日止）不
    得駕駛車輛，遂由其父親開車，而受處分人坐在副駕駛座之
    方式，一同於95年11月1日至中正機場接送客戶，並由受處
    分人之父親下車至機場出境大廳等候客戶張述雯，而受處分
    人留車內等待時，因車輛鑰匙未拔離鑰匙孔，擔心有不法人
    士闖進系爭車輛之駕駛座將車輛駛離，受處分人乃改坐到駕
    駛座上。而內政部警政署航空警察局警員丙○○巡邏時，見
    受處分人車輛與其他車輛均違規停車，進而上前盤查，當時
    受處分人雖坐在駕駛座上，但並未駕駛該車且為熄火狀態，
    受處分人向員警解釋原因，該名員警未予採納逕行開單舉發
    ，甚而要求依法被禁止駕駛的受處分人把車開離現場，然受
    處分人並未駕駛上開車輛，主管機關未查明事實而逕自作成
    處分，顯於理不合，為此聲明異議，請求撤銷原處分等語。
三、經查：
(一)按法院受理交通事件，準用刑事訴訟法之規定，道路交通管
    理處罰條例第89條前段定有明文。次按「認定犯罪事實須依
    証據，為刑事訴訟法所明定，故被告否認犯罪事實所持有之
    辯解縱屬不能成立，仍非有積極證據足以證明被告有犯罪之
    行為，否則不能遽為被告有罪之認定」；「認定犯罪之事實
    ，須依證據，是否可信，更須斟酌各方面之情形，尤不能以
    推測理想之詞，以為科刑判決之基礎；事實之認定應憑證據
    ，如未能發現相當證據，或證據不足以證明，自不能以推測
    或擬制之方法，以為裁判之基礎」，最高法院20年上字第95
    8號、30年上字第1831號、40年台上字第86號分別著有判例
    ，均足資參照。
(二)受處分人對於在上開時、地，坐於其小客車駕駛座經警舉發
    之事實，雖不爭執，惟辯稱：「當時我車子是熄火狀態，我
    的椅子是倒著，我是躺著，所以沒有看到巡邏車，我說在等
    客人，而我父親曾竟逢在裡面 (指機場大廳)，因當時我沒
    有駕照，所以沒有辦法開車，我有打電話叫父親過來開車，
    因為車子被開單」 (參見本院96年4月16日訊問筆錄)、「當
    天是要去載我爸爸的旅客，而我要去機場拿錢，所以順便搭
    我爸爸的車子，當天旅客有打電話給我，因為我爸爸手機不
    通，也沒有搭我們的車，而是搭別的計程車走了」、「中間
    有段時間與我爸爸聯絡上，我跟他說警察開單，後來電話就
    不清楚」 (參見本院96年8月6日訊問筆錄)云云。惟據證人
    即舉發本違規之警員丙○○於本院調查時具結證稱：「（異
    議人）當天從頭到尾都沒有說過車子是他父親在開，是陪同
    父親過來這句話」等語 (參見本院96年4月16日訊問筆錄)、
    「受處分人父親從頭到尾都沒有出現過，我們是晚上7點45
    分攔停，開完單依據資料是晚上8點5分，但事實上受處分人
    在開完單後並未離去，因為受處分人是在禁駛狀態，我們有
    請他找朋友過來，但一直沒有過來，直到晚上9點，我們後
    面還有勤務，只好先行離開，請他自行等待朋友過來幫他將
    車開走」等語 (參見本院96年8月6日訊問筆錄)。按受處分
    人素行不佳，係中正機場列管有案之載客黃牛，有內政部警
    政署航空警察局96年7月10日航警行字第0960017793號函乙
    紙附卷可稽，而受處分人既稱舉發違規時，父親在機場裡面
    接客人，且中間曾與父親聯絡上，並告知被開單，依常理推
    斷，如果當日是受處分人父親開車，應知道車子停放地點，
    且應急速趕回說明，不至於一直到警察開完單甚至已離開都
    未出現。且依證人丙○○之證詞，受處分人當日始終未曾說
    過係由其父親開車，自己並未開車等語，尤證受處分人當日
    之言行皆顯然悖乎事理，否則該部分對自己遭受吊扣執照期
    間違規駕駛之有利事由，受處分人何以不於當場提出以辯明
    自己之清白？是證受處分人所辯，均係託詞，並無足採。
(三)惟查，被告否認犯罪事實所持有之辯解縱屬不能成立，仍非
    有積極證據足以證明被告有犯罪之行為，否則不能遽為被告
    有罪之認定，前揭最高法院30年上字第1831號著有判例。本
    案據證人即舉發本違規之警員丙○○於本院調查時具結證稱
    ：「剛開始看到時，不確定是受處分人開車，中間（該車輛
    ）也有離開過我的視線。後來走過去時，看到受處分人車子
    停在那邊。我並不確定是受處分人開車，因為當時他四周沒
    有人，他又坐在駕駛座上，車子又沒熄火，因此推定是他將
    車子開過來」等語 (參見本院96年8月6日訊問筆錄)；及證
    人即航空警察局警員甲○○於本院調查時具結證稱：「我當
    時執行塔台管制崗，當時我看見有1台巡邏車停在那裡，我
    打開鐵門往外走，發現受處分人對證人 (即舉發警員)丙○
    ○講話很大聲，我就走過去，直到告發單開完後，我們先離
    開，受處分人事後才離開，我當時查到是受處分人駕照註銷
    ，他也不能開走，所以留在那邊，看有沒有人可以開走，正
    確做法應該等有人開走車，我們才能離開，但後來受處分人
    說他父親在裡面 (指機場大廳)，所以我們就走了，但我離
    開後還沒有走到管制崗哨，受處分人就走了。我看到車子走
    了，但是否受處分人開走我不清楚」等語 (參見本院96年8
    月6日訊問筆錄)。按上開二位警員既均未親眼看到被移送人
    駕駛車輛，而本件之舉發違規之基礎，僅是受處分人當時坐
    在駕駛座上之事實，進而「推定」渠駕駛，依照嚴格證據法
    則，本件之積極證據即嫌不足。換言之，受處分人之所辯固
    無足採，然本件現有之證據只能證明受處分人當日確有違規
    停車之事實（違規停車部分業據警員於當場另行舉發，並未
    經受處分人提出異議），並無直接證據足以證明受處分人確
    有在執照吊扣期間違規駕駛之事實。而行政罰是剝奪人民權
    益之行政處分，非有積極之證據自不得逕以處罰，本件受處
    分人之違規駕駛行為，既乏積極證據，仍有合理之懷疑存在
    ，使法院無從確信行為人確有該當於處罰構成要件行為，自
    應依刑事訴訟法上之「罪疑唯輕原則」，作對受處分人有利
    之認定，尚不得逕以推測或擬制之方法，而以道路交通管理
    處罰條例規定相繩。從而，原舉發違規之事實認定，既有上
    開可議之處，原裁決即已失其基礎，難認允當，應將原處分
    撤銷，改諭知受處分人不罰，以維法治。
據上論斷，應依道路交通案件處理辦法第20條前段，裁定如主文
。
中　　華　　民　　國　　 96 　　年　  8　　月　15   　日
 　　　　　　　　　交通法庭     法　官　楊台清
以上正本證明與原本無異
如不服本判決應於送達後5日內向本院提出抗告狀
　　　　　　　　　　　　　　　　書記官　陳麗津
中　　華　　民　　國　　96　　年　　8　　月　  15　　　日
